臺灣臺北地方法院刑事判決　　　　　　　95年度訴字第2092號
公　訴　人　臺灣臺北地方法院檢察署檢察官
被　　　告　乙○○
上列被告違反公司法案件，經檢察官聲請簡易判決處刑（95年度
偵字第25632 號），惟本院認不宜以簡易判決處刑，改適用通常
程序，受理後被告為有罪之陳述，經合議庭裁定改行簡式審判程
序，判決如下：
    主  文
乙○○公司負責人，公司應收之股款，股東並未實際繳納，而以
申請文件表明收足之規定，處拘役伍拾日，如易科罰金，以銀元
參佰元即新臺幣玖佰元折算壹日。
    事  實
一、乙○○係利潤企業有限公司（下稱：利潤公司，址設：臺北
    縣新店市○○路55巷2 號1 樓、登記資本額：新台幣5 百萬
    元）董事。明知公司應收之股款應確實繳納，不得僅以申請
    文件表明收足；惟因其並無資力，為使利潤公司完成設立登
    記，竟於民國95年3 月30日，至板信商業銀行（下稱：板信
    商銀）後埔分行（址設：臺北縣板橋市○○街18號），分別
    以乙○○、利潤公司籌備處乙○○名義，各申得帳號：0000
    -000-0000000號、0000-000-0000000號帳戶，嗣再按月息三
    分之利率，透過甲○○向真實姓名、年籍不詳之人借得5 百
    萬元，而於同年4 月4 日，由該真實姓名、年籍不詳之人自
    板信商銀0000-000-0000000號帳戶，將2 筆、各2 百50萬元
    款項，先轉入上開乙○○帳戶，再由乙○○帳戶轉至利潤公
    司籌備處乙○○帳戶，共5 百萬元。乙○○乃即將上開利潤
    公司籌備處乙○○帳戶存摺影本，充作股款收足證明，利用
    不知情之會計師王國泰出具表明股東股款已經收足之公司設
    立登記會計師查核報告書，於同年4 月10日向主管機關即臺
    北市政府申請設立登記。惟於同年4 月18日核准設立登記前
    ，即將上開帳戶內5 百萬元轉出至乙○○帳戶、再轉至0000
    -000-0000000號帳戶，並於同年7 月11日結清上開利潤公司
    籌備處乙○○帳戶。
二、案經臺北市商業管理處函移臺灣臺北地方法院檢察署檢察官
    偵查聲請以簡易判決處刑，本院認不宜以簡易判決處刑，改
    適用通常程序，乙○○為有罪之陳述，經合議庭裁定改行簡
    式審判程序審理。
    理  由
一、上揭犯罪事實，業據被告乙○○於本院審理時坦承不諱，並
    有利潤公司案卷、板信商銀作業部95年11月14日板信作業字
    第0958071358號及96年1 月26日板信作業字第0968070124號
    函所附利潤公司籌備處乙○○、乙○○存款帳戶開戶申請資
    料、交易明細表等在卷足資佐證，被告之犯行明確，洵堪認
    定。
二、核被告係利潤公司負責人，其所為係犯公司法第九條第一項
    之公司應收之股款，股東並未實際繳納，而以申請文件表明
    收足罪；其利用不知情之會計師王國泰出具表明股東股款已
    收足之公司設立登記會計師查核報告書，以申請設立登記，
    為間接正犯。爰審酌被告犯罪動機無非為利潤公司得以完成
    設立登記、所生危害尚非甚大，犯後並能坦承犯行、態度尚
    稱良好等一切情狀，量處如主文所示之刑。另按刑法於94年
    2 月2 日修正公布，95年7 月1 日施行。而行為後法律有變
    更者，適用行為時之法律，但行為後之法律有利於行為人者
    ，適用最有利於行為人之法律，現行刑法第二條第一項訂有
    明文；而按修正前刑法第四十一條第一項前段規定：「犯最
    重本刑為五年以下有期徒刑以下之刑之罪，而受六個月以下
    有期徒刑或拘役之宣告，因身體、教育、職業、家庭之關係
    或其他正當事由，執行顯有困難者，得以一元以上三元以下
    折算一日，易科罰金」，再依修正前罰金罰鍰提高標準條例
    第二條「依刑法第四十一條易科罰金或第四十二條第二項易
    服勞役者，均就其原定數額提高為一百倍折算一日」之規定
    （現已刪除），應以新臺幣三百元至九百元折算一日。至修
    正後之刑法第四十一條第一項前段規定：「犯最重本刑為五
    年以下有期徒刑以下之罪，而受六個月以下有期徒刑或拘役
    之宣告者，得以新臺幣一千元、二千元或三千元折算一日，
    易科罰金。」，是比較新舊法結果，自以舊法較有利於被告
    ，應適用修正前刑法第四十一條第一項前段、修正前罰金罰
    鍰提高標準條例第二條規定，併諭知易科罰金之折算標準。
三、甲○○、板信商銀0000-000-0000000號帳戶之真實姓名年籍
    不詳之人，是否共犯重利罪，應由檢察官另為適法之處理。
據上論斷，應依刑事訴訟法第四百五十二條、第二百七十三條之
一第一項、第二百九十九條第一項前段，公司法第九條第一項，
刑法第二條第一項前段、第十一條前段、修正前刑法第四十一條
第一項前段，修正前罰金罰鍰提高標準條例第二條，判決如主文
。
本案經檢察官黃紋綦到庭執行職務。
中　　華　　民　　國　　96　　年　　2 　　月　　16　　日
　　　　　　　　　        刑事第三庭
                              法　官　王幸華
上正本證明與原本無異。
如不服本判決，應於判決送達後10日內向本院提出上訴狀（應抄
附繕本）。告訴人或被害人如對於本判決不服者，應具備理由請
求檢察官上訴，其上訴期間之計算係以檢察官收受判決正本之日
期為準。
　　　　　　　　　　　　　　　書記官　陳泰寧
中　　華　　民　　國　　96　　年　　2 　　月　　16　　日
附錄本案論罪科刑法條全文：
公司法第9條
公司應收之股款，股東並未實際繳納，而以申請文件表明收足，
或股東雖已繳納而於登記後將股款發還股東，或任由股東收回者
，公司負責人各處5 年以下有期徒刑、拘役或科或併科新臺幣
 50萬元以上250萬元以下罰金。
有前項情事時，公司負責人應與各該股東連帶賠償公司或第三人
因此所受之損害。
第 1 項裁判確定後，由檢察機關通知中央主管機關撤銷或廢止其
登記。但裁判確定前，已為補正或經主管機關限期補正已補正者
，不在此限。
公司之設立或其他登記事項有偽造、變造文書，經裁判確定後，
由檢察機關通知中央主管機關撤銷或廢止其登記。
